【裁判字號】    98,審訴,4949
【裁判日期】    990114
【裁判案由】    毒品危害防制條例
【裁判全文】
臺灣高雄地方法院刑事判決            98年度審訴字第4949號
公  訴  人  臺灣高雄地方法院檢察署檢察官
被      告  甲○○
上列被告因違反毒品危害防制條例案件，經檢察官提起公訴（98
年度毒偵字第7024號），被告於本院準備程序進行中，為有罪之
陳述，經本院合議庭裁定由受命法官獨任改依簡式審判程序審理
，並判決如下：
    主  文
甲○○施用第一級毒品，累犯，處有期徒刑拾月。扣案之注射針
筒壹支，沒收。
    事  實
一、甲○○前因施用毒品案件，經本院裁定送觀察勒戒後，認有
    繼續施用毒品之傾向，經本院裁定令入戒治處所施以強制戒
    治，復經本院裁定停止戒治、撤銷停止戒治，於民國90年4
    月5 日執行完畢釋放，並經臺灣高雄少年法院於90年11月30
    日以88年度少調字第1317號裁定不付審理確定。復因施用毒
    品犯行，經本院以91年度毒聲字第6892號裁定令入戒治處所
    施以強制戒治，後經本院以92年度毒聲第3393號裁定停止戒
    治，所餘期間付保護管束，保護管束期間為92年6 月17日起
    至93年1 月6 日止。惟甲○○於前開保護管束期間內，再因
    違反應行遵守之事項且情節重大，於92年8 月26日經本院以
    92年度毒聲字第5236號裁定撤銷停止強制戒治，令入戒治處
    所施以強制戒治。上開施用毒品犯行，經臺灣高等法院高雄
    分院以92年度上訴字第811 號判決有期徒刑10月確定。復於
    93年間再犯施用毒品案件，經本院以93年度訴字第135 號判
    決判處有期徒刑1 年2 月確定。另因搶奪案件，經本院以93
    年度訴字第436 號判決判處有期徒刑1 年確定。上開2 罪嗣
    經本院以94年度聲字第1672號裁定應執行有期徒刑2 年確定
    。上開各罪之刑接續執行，於95年3 月9 日縮短刑期假釋出
    監。復於前開假釋期間，因竊盜案件，經本院以95年度易字
    第923 號判決判處有期徒刑10月確定，前開假釋亦經撤銷而
    予執行殘刑（殘刑7 月又26日），嗣經裁定減刑並定應執行
    刑後，於96年7 月16日執行完畢出監。猶不知戒絕毒癮，明
    知海洛因係毒品危害防制條例第2 條第2 項第1 款所明定之
    第一級毒品，不得持有、施用，竟於上開施用毒品犯行執行
    完畢後5 年內，復基於施用第一級毒品海洛因之犯意，於98
    年11月10日某時，在址設於高雄市○○區○○路139 號之雅
    泰汽車旅館內，以將海洛因摻水後，置入針筒注射手臂血管
    之方式，施用第一級毒品海洛因1 次。嗣因涉嫌搶奪案件，
    為警於98年11月11日上午7 時30分許，在高雄縣岡山鎮空軍
    醫院大門前查獲，並由甲○○帶同警方前往高雄市○○區○
    ○路139 號「雅泰旅館」1205號內，扣得已使用過之注射針
    筒1 支，經得其同意採集尿液送驗，檢驗結果呈嗎啡陽性反
    應，而知悉上情。
二、案經高雄縣政府警察局岡山分局報告臺灣高雄地方法院檢察
    署檢察官偵查起訴。
    理  由
一、本件被告甲○○所犯係死刑、無期徒刑、最輕本刑為3 年以
    上有期徒刑以外之罪，其於準備程序中，就被訴事實為有罪
    之陳述，經本院告知簡式審判程序之旨，並聽取檢察官及被
    告之意見後，合議庭裁定由受命法官獨任進行簡式審判程序
    ，合先敘明。
二、上開事實，業據被告於本院審理時坦承不諱（見本院卷第24
    頁），且經警採集其尿液送台灣檢驗科技股份有限公司檢驗
    結果，被告尿液呈嗎啡陽性反應，有高雄縣政府警察局岡山
    分局偵查隊偵辦毒品案件嫌犯尿液採證對照表、台灣檢驗科
    技股份有限公司濫用藥物尿液檢驗報告可稽（見警卷第27頁
    、偵卷第8 頁）。爰審酌：(一)氣相層析質譜儀（GC／MS）
    乃目前就藥物篩檢結果必須進一步確認時最常採用之確認方
    法，因此在良好的操作條件之下，以氣相層析質譜儀作藥物
    及其代謝物之定性及定量分析，幾乎不會有偽陽性反應產生
    ，業經行政院國軍退除役官輔導委員會台北榮民總醫院於83
    年4 月7 日以（83）北總內字第03059 號函示明確。（二）
    又海洛因係嗎啡經化學合成之半人工合成品，毒性倍於嗎啡
    ，其經吸食或施打入人體，經新陳代謝作用又分解成嗎啡，
    故海洛因在進入人體後，均以嗎啡型態排於尿液中，故於吸
    食或施打海洛因者尿液中，可檢出嗎啡陽性反應，業經憲兵
    司令部80年5 月7 日以（80）鑑驗字第1746號函示明確。從
    而，被告尿液經以氣相層析質譜儀鑑驗後，結果呈嗎啡陽性
    反應，已如前述，是依前開函示意旨，被告自白核與事實相
    符。
三、按毒品危害防制條例於92年7 月9 日修正公布，自93年1 月
    9 日施行，其中第20條、第23條將施用毒品之刑事處遇程序
    ，區分為「初犯」及「5 年內再犯」、「5 年後再犯」。依
    其立法理由之說明：「初犯」，經觀察、勒戒或強制戒治後
    ，應為不起訴處分或不付審理之裁定；經觀察、勒戒或強制
    戒治執行完畢釋放後，「5 年內再犯」者，因其再犯率甚高
    ，原實施之觀察、勒戒及強制戒治既已無法收其實效，爰依
    法追訴或裁定交付審理。至於經觀察、勒戒或強制戒治執行
    完畢釋放後，「5 年後再犯」者，前所實施之觀察、勒戒或
    強制戒治已足以遮斷其施用毒品之毒癮，為期自新及協助其
    斷除毒癮，仍適用「初犯」規定，先經觀察、勒戒或強制戒
    治之程序。從而依修正後之規定，僅限於「初犯」及「5 年
    後再犯」二種情形，始應先經觀察、勒戒或強制戒治程序。
    倘被告於5 年內已再犯，經依法追訴處罰，縱其第3 次（或
    第3 次以上）再度施用毒品之時間，在初犯經觀察、勒戒或
    強制戒治執行完畢釋放5 年以後，已不合於「5 年後再犯」
    之規定，且因已於「5 年內再犯」，顯見其再犯率甚高，原
    實施觀察、勒戒或強制戒治，已無法收其實效，即應依該條
    例第10條處罰（最高法院95年5 月9 日95年度第7 次刑事庭
    會議決議參照）。查被告前因施用毒品案件，經本院裁定送
    觀察勒戒後，認有繼續施用毒品之傾向，經本院裁定令入戒
    治處所施以強制戒治，復經本院裁定停止戒治、撤銷停止戒
    治，於90年4 月5 日執行完畢釋放，並經臺灣高雄少年法院
    於90年11月30日以88年度少調字第1317號裁定不付審理確定
    。復於91年8 月12日17時50分許回溯24小時內之某時，因施
    用毒品犯行，經本院以91年度毒聲字第6892號裁定令入戒治
    處所施以強制戒治，後經本院以92年度毒聲第3393號裁定停
    止戒治，所餘期間付保護管束，保護管束期間為92年6 月17
    日起至93年1 月6 日止。惟甲○○於前開保護管束期間內，
    再因違反應行遵守之事項且情節重大，於92年8 月26日經本
    院以92年度毒聲字第5236號裁定撤銷停止強制戒治，令入戒
    治處所施以強制戒治。上開施用毒品犯行，臺灣高等法院高
    雄分院以92年度上訴字第811 號判決判處有期徒刑10月確定
    。復於93年間再犯施用毒品案件，經本院以93年度訴字第13
    5 號判決判處有期徒刑1 年2 月確定之事實，有臺灣高等法
    院被告前案紀錄表在卷可憑。是被告雖係於上開強制戒治執
    行完畢釋放5 年後再犯本罪，然其前次所犯本院91年度訴字
    第3367號、93年度訴字第135 號施用毒品案件，均係在上開
    強制戒治執行完畢後5 年內所為，而屬「5 年內再犯」之情
    形，依最高法院上開決議之意旨，被告本件施用海洛因之犯
    行，應依法論科。從而，本案事證明確，被告犯行，堪予認
    定。
四、核被告所為，係犯毒品危害防制條例第10條第1 項之施用第
    一級毒品罪。被告持有第一級毒品之行為，已為其後施用之
    高度行為所吸收，不另論罪。又被告曾因如事實欄所示犯行
    ，經法院判決如事實欄所示罪刑確定，於96年7 月16日執行
    完畢之事實，此有前開前案紀錄表可佐，是其5 年以內故意
    再犯本件有期徒刑以上之罪，為累犯，應依刑法第47條第1
    項規定加重其刑。爰審酌被告前經強制戒治、有期徒刑執行
    完畢，猶不思戒除毒癮，顯見其並無堅定戒癮之意志，惟念
    其行為尚未危害他人及其犯後終能坦承犯行，態度尚可等一
    切情狀，量處如主文所示之刑，以資警惕；至檢察官求予量
    處有期徒刑1 年，略嫌過重，附此敘明。另扣案之注射針筒
    1 支，係被告所有供施用海洛因之物，業據被告供明在卷，
    爰依刑法第38條第1 項第2 款之規定，宣告沒收之。
據上論斷，應依刑事訴訟法第273 條之1 第1 項、第299 條第1
項前段，毒品危害防制條例第10條第1 項，刑法第11條前段、第
47條第1 項、第38條第1 項第2 款，判決如主文。
本案經檢察官乙○○到庭執行職務。
中    華    民    國    99    年     1    月    14    日
                  刑事第十庭  法  官  方錦源
以上正本證明與原本無異。
如不服本判決應於收受本判決後10日內向本院提出上訴書狀，並
應敘述具體理由，如未敘述上訴理由者，應於上訴期間屆滿後20
日內補提理由書狀於本院（均須按他造當事人之人數附繕本）「
切勿逕送上級法院」。
中    華    民    國    99    年     1    月    14    日
                              書記官  黃勤涵
附錄條文：
毒品危害防制條例第10條第1 項：
施用第一級毒品者，處6 月以上5 年以下有期徒刑。

司法院資訊處製作；財團法人民間司法改革基金會備份。
